【裁判字號】    90,易,1032
【裁判日期】    900724
【裁判案由】    傷害等
【裁判全文】
臺灣高雄地方法院刑事判決                          九十年度易字第一三二號
    公  訴  人  臺灣高雄地方法院檢察署檢察官
    被      告  甲○○
右列被告因傷害等案件，經檢察官提起公訴（八十八年度偵字第一九八二二、二二六
四○號），本院判決如左：
    主  文
甲○○被訴誣告及恐嚇罪部分均無罪。
甲○○被訴傷害罪部分公訴不受理。
    理  由
一、公訴意旨略以：被告甲○○於民國（下同）八十八年六月廿五日下午五時許，在
    高雄市○○區○○路五五號其住處前，因細故與丙○○發生爭執後，竟意圖使丙○○受刑事處分，而於同日下午六時卅分許至高雄市政府警察局苓雅分局成功派
    出所提出告訴，造事實誣指丙○○恐嚇其交付錢財，以腳踏其後背及唆使五人
    將其公司錄影機打壞而涉有恐嚇、傷害、毀損罪嫌云云。嗣丙○○依警訊通知至
    派出所接受調查，警員黃堅民、張裕發同返現場勘查，詎甲○○於處理警員離去
    後，竟基於傷害之故意，自屋內衝出毆打丙○○，並恐嚇丙○○稱：要讓你死後
    很難看等語。致丙○○因此受前胸十五乘七公分淤傷、右前膝一乘一公分淤傷之
    傷害，且心生畏懼，足生危害於安全。因認被告甲○○涉有刑法第一百六十九條
    第一項之誣告、第二百七十七條第一項之傷害、第三百零五條之恐嚇罪嫌。
二、按犯罪事實應依證據認定之，無證據不得推定其犯罪事實；又不能證明被告犯罪
    者，應諭知無罪之判決；刑事訴訟法第一百五十四條、第三百零一條第一項分別
    定有明文。所謂證據，須適於為被告犯罪事實之證明者，始得採為斷罪資料，如
    未能發現相當證據，或證據不足以證明，自不能以推測或擬制之方法，以為裁判
    基礎。又告訴人之告訴，係以被告受刑事訴追為目的，是其陳述是否與事實相符
    ，仍應調查其他證據以資審認（最高法院五十三年台上字第二七五○號、四十年
    台上字第八十六號、五十二年台上一三○○判例參照）。次按誣告罪之成立，須
    其申告內容完全出於憑空捏造，若所告尚非全然無因，祗因缺乏積極證明致被誣
    告人不受追訴處罰者尚難遽以誣告論罪；誣告罪之成立，以告訴人所訴被訴人之
    事實必須完全出於虛構為要件，若有出於誤會或懷疑有此事實而為申告，以致不
    能證明其所訴之事實為真實，縱被訴人不負刑責，而告訴人本缺乏告之故意，亦
    難成立誣告罪名；誣告罪之成立，以意圖他人受刑事處分虛構事實而向該管公務
    員申告為其要件，故其所訴事實，雖不能證明係屬存在，而在積極方面尚無證據
    證明其確係故意虛構者，仍不能遽以誣告罪論處；所訴之事實未能積極的證明為
    虛偽，則祗能以證據不充分之故，為被誣告人未予判罪之原因自不能遽以推定告
    訴人所訴為誣告；最高法院四十三年臺上字第二五一號、四十四年臺上字第八九
    二號、四十六年臺上字第九二七號、二十年上字第三○七號著有判例。
三、公訴意旨認被告涉有誣告及恐嚇罪嫌無非係以右揭事實業據告訴人丙○○指訴綦
    詳，核與證人乙○○到庭證稱：當天看到丙○○跟甲○○講話，接著甲○○就跑
    進去打電話報警，說丙○○搶劫及打壞東西，當時丙○○並沒有打甲○○等語；
    及證人蔡吳雀證稱：當天我開車載丙○○去接工人，在半路上重成說有朋友看看
    而下車，丙○○路甲○○在門口講了幾句話，甲○○就跑進去打電話報警，說丙○○搶劫、傷害、毀損，我們認為不妥就到成功路派出所備案並且跟二個警員到
    甲○○家，結果甲○○不開門，警員認為沒有事就走了，我們也要上車走，結果
  甲○○突然衝出來打丙○○，並且說要讓丙○○死得很難看，後來我們扶丙○○
    去醫院等語相符；復有驗傷單一紙附卷可稽，足徵被告確有傷害及恐嚇告訴人之
    犯行。參以證人即處理警員黃堅民到現場，甲○○把門都關起來及沒有辦法進去
    ，丙○○在外面，當時外面的東西都好好的，攝影機還是掛在那邊沒有受損跡象
    等語。則被告明知告訴人並未恐嚇、傷害或毀損其物品，卻誣指告訴人涉有恐嚇
    、傷害、毀損犯行而報請警察機關偵查犯罪，其有誣告之故意與犯行甚明；為其
    論據。
四、訊據被告甲○○堅決否認有上揭犯行，辯稱：八十八年六月二十五日案發當天凌
    晨二時十五分左右。告訴人與另一不詳姓名之人，將伊所有停放在伊家對面之二
    部汽車玻璃全部打破。同日下午五時許，伊與訴外人己○○在門口聊天，告訴人
    帶四人來找伊，並要伊出去外面談，伊不依，即遭告訴人等人毆打，告訴人等人
    並將伊住處之監視器打壞，伊見情形不對，即衝進伊住宅內打電話報警警察到後
    ，告訴人等人即離去；同日晚上七時十分許，告訴人等五人又至其住處等伊，嗣
    伊返家打開電動時要開玻璃門時，告訴人等人又再度毆打伊，伊只有挨打的份，
    伊並未恐嚇告訴人，亦無誣告之情事等語。
五、經查，告訴人與被告於八十八年六月二十五日下午五時許，有相互傷害及告訴人
    有毀壞被告家門前之監視器之情事，亦分別據證人戊○○、乙○○、丁○○到庭
    證述，證人丁○○證稱：丙○○當天五點多開車載四個人到海邊路打甲○○，我
    看到丙○○打甲○○而已，在車上的四個人並沒有打甲○○，甲○○被打後，就
    報案，丙○○有沒有恐嚇甲○○我並沒有聽到，我看到丙○○要腳踢甲○○，丙○○用椅子打壞監視器。甲○○並沒有打丙○○，甲○○沒有恐嚇，也沒有打丙○○，在車上其他的四個人並沒有打人等語。證人戊○○證稱：我是丙○○兒子
    的清潔公司員工，當天丙○○開車載我們回去時，先遶道海邊路找甲○○，我和
    乙○○留在車上，由丙○○去找甲○○，我遠遠的聽到丙○○要甲○○不要在晚
    上打電話那麼大聲，會吵到他孫子，後來他們要警察來，警察說又沒有什麼事情
    ，就走了，後來甲○○開門出來，用壹把鑰匙刺丙○○，丙○○有還手，這是被
    打後的直接反應，但並沒有打到甲○○，後來丙○○就去驗傷，驗傷後我們就回
    去等語。證人乙○○證稱：那天我車子壞掉了，我打電話要戊○○來接我，是老
    闆的父親（即告訴人丙○○）來接我，後來在半路時，丙○○停在半路，跑去找
    甲○○，我聽到甲○○說強劫、打人等話，要叫管區來，管區來之後，甲○○的
    門關起來，警員就先走了，警員走了甲○○出來打和踢丙○○一下，丙○○跌倒
    了，丙○○並沒有出手回打，我在一旁阻止甲○○，後來他就第一次五點多去時
    並沒有打架，是第二次去的時候才打架的。第一次甲○○說搶劫，所以我們才去
    警局，去警局後才又回去找甲○○等語。其中證人丁○○係被告甲○○之友人、
    證人戊○○、乙○○係與告訴人丙○○同往之人，且為告訴人丙○○兒子公司之
    員工，為證人丁○○、戊○○、乙○○等人所自承，其等證詞難免偏頗，然可證
    明被告與告訴人確有相互傷害之情事；抑有進者，持最中立立場之證人劉金城證
    稱：他們為何會起衝突，我是不清楚，我此次來是希望他們兩人能夠和解，我是
    幫甲○○打零工，我那天到的時候他們已經吵了一陣子，在現場有很多人，是不
    是鄰居我不知道，我看到好像三、四個人在吵架，我不知究竟，所以並不敢過去
    ，他們為何會吵架，我並不知道，我有看到他們兩人有互相出手拳打腳踢，亂成
    一團等語，益證當時被告與告訴人確有互毆之情事。再者，既屬互毆，且告訴人
    係與證人戊○○、乙○○等人共同前往被告住處，則撂狠話在所難免，亦難認被
    告指稱告訴人對伊恐嚇為子虛烏有；另被告家門前之監視器確有被毀損，亦有八
    十八年六月二十六日拍攝之相片二幀在卷可考，凡此均足以證明被告指訴告訴人
    有傷害、恐嚇、毀損之事實並非無中生有，則依上開說明，自難以誣告罪相繩。
    又就恐嚇罪部分，除告訴人之指訴及證人戊○○之證述外，並無其他事證證明，
    而告訴人之告訴，係以被告受刑事訴追為目的，是其陳述是否與事實相符，仍應
    調查其他證據以資審認；而告訴人係與證人戊○○、乙○○等人共同前往被告住
    處，被告僅自己一人，則被告是否敢於當場對告訴人撂狠話，已非無疑；又證人
    戊○○係與告訴人同往之人且為告訴人丙○○兒子公司之員工，其證詞難免偏頗
    ，均已如前述；尚難據告訴人之指訴及證人戊○○之證詞即認被告確有恐嚇之犯
    行。此外復查無其他積極證據足認被告確有上開誣告、恐嚇犯行，是依首揭說明
    ，自應為無罪之諭知。
六、按告訴乃論之罪，告訴人於第一審辯論終結前，得撤回其告訴；又告訴經撤回者
    ，法院應諭知不受理之判決，刑事訴訟法第二百三十八條第一項，及第三百零三
    條第三款定有明文。
七、本件被告因傷害案件，經檢察官提起公訴，認被告係犯刑法第二百七十七條第一
    項之傷害罪。依同法第二百八十七條前段之規定，須告訴乃論。茲據告訴人丙○○於本院審理中，聲請撤回其告訴，揆諸前開說明，爰為諭知不受理之判決。
據上論斷，應依刑事訴訟法第三百零一條第一項、第三百零三條第三款，判決如主文
。
本案經檢察官莊榮松到庭執行職務。
中      華      民      國      九十      年      七    月    二十四    日
                                  臺灣高雄地方法院刑事第六庭
                                      法  官  張世賢
右正本證明與原本無異。
如不服本判決，應於判決送達後十日內，向本院提出上訴狀。
                                      書記官  蔡琬玲
中      華      民      國      九十      年      七    月    二十四    日
附錄法條：
刑法第二百七十七條第一項
傷害人之身體或健康者，處三年以下有期徒刑，拘役或一千元以下罰金。
刑法第二百八十七條
第二百七十七條第一項、第二百八十一條、第二百八十四條及第二百八十五條之罪，
須告訴乃論。但公務員於執行職務時，犯第二百七十七條第一項之罪者，不在此限。


司法院資訊處製作；財團法人民間司法改革基金會備份。
